臺灣臺南地方法院民事判決　九十二年度智字第七號
　　原　　　告　　乙○○
　　訴訟代理人　　盧俊誠律師
　　被　　　告　　翊霖科技股份有限公司
　　兼法定代理人　甲○○
　　共　　　同　　謝依良律師
　　訴訟代理人
右當事人間請求侵權行為損害賠償事件，經本院於民國九十三年八月十九日言詞辯論
終結，判決如左：
  主      文
被告應連帶給付原告新台幣肆拾捌萬肆仟元，及自民國九十二年七月四日起至清償日
止，按週年利率百分之五計算之利息。
原告其餘之訴駁回。
訴訟費用由被告連帶負擔十分之九，餘由原告負擔。
本判決原告勝訴部分得假執行。但被告翊霖科技股份有限公司、甲○○如於執行標的
物拍定、變賣或其他財產權假執行程序終結前，以新台幣肆拾捌萬肆仟元為原告預供
擔保後，得免為假執行。
原告其餘假執行之聲請駁回。
    事    實
甲、原告方面：
一、聲明：求為判決：(一)被告應連帶給付原告新台幣（下同）五十萬六千元及自起訴
    狀繕本送達翌日起至清償日止，按週年利率百分之五計算之利息。(二)被告翊霖科
    技股份有限公司應將侵害原告數幣機之模具銷燬或交付原告處置。(三)原告願供擔
    保請准宣告假執行。
二、陳述：
    (一)原告所創作之「改良型數幣機」，因可提供結構簡單、組裝方便及代幣不逆回
      等實用優點及功能，業蒙經濟部智慧財產局核頒新型第一二○六九五號專
      利。
    (二)專利法第一○六條規定：「新型專利權人，除本法另有規定者外，專有排除他
      人未經其同意而製造、為販賣之要約、販賣、使用或為上述目的而進口該新型
      專利物品之權」，同法第一○八條準用第八十四條第一項規定：「新型專利權
      受侵害時，專利權人得請求賠償損害，並得請求排除其侵害，有侵害之虞者，
      得請求防止之」。被告翊霖科技股份有限公司（以下簡稱翊霖公司）等未經原
      告同意，竟擅自於該公司營業場所內製造使用前揭專利之仿冒品以為其營利之
      工具，顯已侵害原告之專利權。原告於九十二年三月間，委由訴外人陞騏企業
      有限公司前往被告公司購買數幣機，此有被告公司簽發之發票可按，並經原告
      委由專利事務所鑑定結果，認被告翊霖公司製造之數幣機有侵害原告系爭新型
      專利情事。因被告翊霖公司發票上品名僅載「馬達」（數幣機於業界俗稱「馬
      達」），為恐被告否認其侵害行為，辯稱「馬達」非「數幣機」，原告乃聲請
      至被告翊霖公司營業所實施證據保全程序（九十二年度聲字第四九六號），就
      被告侵害原告系爭專利之物品為證據保全。
    (三)按專利權受侵害而專利權人請求損害賠償時得依侵害人因侵害行為所得之利益
      ，於侵害人不能就其成本或必要費用舉證時，以銷售該項物品全部收入為所得
      利益，專利法第八十五條第一項第二款定有明文。又侵害行為如屬故意法院得
      依侵害情節，酌定損害額以上之賠償，但不得超過損害額之三倍，同條第三項
      亦有明文。本件被告翊霖所出售侵害原告專利之物品，其售價為每件二千三百
      元，有前開發票所載可按，而證據保全時即已發現其已有半成品達二百二十件
      ，則其收入應有五十萬六千元，有前開鈞院九十二年度聲字第四九六號證據保
      全之筆錄所載可按，是原告因此所受損害為五十萬六千元。
    (四)被告候榮宗係被告翊霖公司之負責人，就其執行業務違反專利法規定而致原告
      受有損害，則依公司法第二十三條第二項及民法第一八五條規定被告甲○○與
      翊霖公司自應就原告之損害負連帶賠償之責。
    (五)又按依專利法第一○八條準用同法第八十四條第三項規定：「新型專利權人或
      專屬被授權人依前二項規定為請求時，對於侵害專利權之物品或從事侵害行為
      之原料或器具得請求銷燬或為其他必要之處置」。爰依民事訴訟法第二五五條
      第一項第二款所定請求基礎事實同一之規定，追加請求被告翊霖公司應將侵害
      原告數幣機具銷燬或交付原告處置。蓋系爭侵害物係被告公司所生產，於保全
      證據程序亦有半成品可按，而製造該半成品非有模具無法生產，被告自應將侵
      害物品之模具交付原告。
    (六)對於被告抗辯之陳述：
      (1)被告製造生產之數幣機，經鈞院送請國立中興大學鑑定之結果，認其生產之
        數幣機已侵害原告所有新型第一二○六九五號專利權，有鑑定報告附卷可按
        。該鑑定報告係鈞院委託鑑定，自有證據效力，而被告所提出之中國生產力
        中心之鑑定，係屬其自行委託鑑定，無證據力可言。
      (2)觀諸中國生產力中心之鑑定報告，被告之製造物於全要件原則上全部符合侵
        害原告之專利，而於均等論共四項經比對，被告之侵害物有三項相同於原告
        之專利，僅一項不同，而該鑑定竟僅執此而認被告之物未侵害原告之專利，
        其鑑定實屬不當。且其鑑定報告中所述適用均等論不相同之一項，其認為「
        不相同」，亦屬違反均等論之原則，該部份事實上亦屬均等論之適用範圍內
        。反觀國立中興大學之鑑定報告，特別就此部份於鑑定報告第三頁中予以敘
        明，謂「待鑑定物特徵之三，轉盤之上面中央處設有一配合傳動塊之定位槽
        ，位於盤体底面各容置孔間設有數凸緣，而各凸緣並於每二容置孔間形成若
        干可供凸柱通過之槽道；待鑑定物轉盤之上面中央處設有一配合傳動之定位
        槽，與該專利權範圍第１項所含特徵，轉盤之底面中央處設有一配合傳動塊
        之定位槽，雖有不同，但然仍屬均等之置換，技術思想及功能效果相同，依
        均等論而言，仍屬相同；待鑑定物轉盤沒有如該專利權在位於底面各容置孔
        內側週邊處設有若干可置放滾動元件之置放槽，然而轉盤有無置放滾動元件
        ，並不影響轉盤基本功能的運件；待鑑定物同時位於盤体底面各容置孔間設
        有數凸緣，而各凸緣並於每二容置孔間形成若干可供凸柱通過之槽道，與該
        專利權範圍相同；依均等論而言，待鑑定物特徵之三，與該專利權範圍第１
        項所含特徵（三）仍屬相同」，此與原告委由林鎰珠專利代理人就被告之侵
        害物與原告專利所為之「專利比對分析報告」第八頁所載：「接著以均等論
        來考量待比對物與專利案的差異部份：待比對物直接將傳動塊c2埋嵌於轉盤
        c中央的定位槽c1的定位構造雖然與專利案略有不同，惟待比對物有關於心
        軸b1透過傳動塊c2組接連動轉盤c的方式、產生相互卡掣傳動的機能及達到
        讓動力機組b驅動轉盤c旋轉的結果，均完全相同於專利案於申請專利範圍第
        １項所載的結構特徵，因此，待比對物有關於此部份的局部差異構造，應為
        專利案的均等物。」，亦屬同旨，足證中國生產力中心之鑑定適用所謂消極
        均等論之鑑定係屬違誤，甚為明確。
      (3)至被告辯稱，其生產之侵害物係屬「試做」，此辯解實不足採，蓋如係試做
        ，原告如何委由他人於市場上購得其侵害物？又關於被告所辯其申請之新型
        專利乙節與本件無關，蓋其有該專利與其生產之物品侵害原告之新型專利係
        屬二回事。
三、證據：提出：(一)新型一二○六九五號專利證書與專利公報各一份、(二)仿冒品照片
    三張、(三)發票一張、(四)林鎰珠專利代理人專利比對分析報告一份、(五)本院九十二
    年度聲字第四九六號筆錄一份、(六)被告公司登記資料。
乙、被告方面：
一、聲明：求為判決：(一)原告之訴及假執行之聲請均駁回。(二)如受不利判決，願供擔
    保請准宣告免為假執行。
二、陳述：
    (一)被告所製造之「ＹＬ－五○○型數幣機」（以下簡稱待鑑定物品）與原告所有
      之新型第一二○六九五號專利權（以下簡稱本專利）之申請專利範圍，實質上
      並不相同，茲將其不同點，分述於后：
      (1)技術領域不同：
        1.本專利，其結構主要係由機體、轉盤、定位組、導引組及容置斗組設而成
          ，其轉盤傳動結構主要係藉由動力機組之心軸穿置於傳動塊之卡掣孔中，
          並以傳動塊嵌合於轉盤底部，進而使轉盤得以因傳動塊轉動而旋轉，然而
          ，詳觀該結構實不難以發覺其尚存有些許不足之處，主要原因係歸納如下
          ：
          該結構動力機組之心軸與轉盤間僅藉由傳動塊予以間接連接嵌合，二者
            間並未有任何連接關係，長期使用之下，傳動塊與轉盤間產生間隙，則
            轉盤與心軸則有搖晃鬆動的情形產生。
          轉盤上之穿孔為圓形孔，而心軸斷面形狀則為半圓形孔，二者所配合之
            孔位並未完全嵌合而存有一相當大之間距，一旦轉盤之容置孔均容置有
            若干代幣時，將使得整個轉盤因重量而略呈傾斜，致使轉盤之穿孔因重
            力所致而傾斜，並以其孔緣與心軸直接接觸，長期使用之下將造成穿孔
            孔徑擴大而磨損。
          該結構之轉盤一旦有傾斜現象時，將使得轉盤與容置斗或是底板間之間
            隙逐漸變大，致使代幣容易於轉盤轉動時意外卡抵於該間隙中，常令轉
            盤因代幣卡抵而無法轉動進而造成機器提早損壞。
        2.待鑑定物品，其創作之主要目的係提供一種數幣機之轉盤傳動結構，旨為
          令轉盤可受動力機組平穩帶動，而不會造成轉盤傾斜導致代幣卡抵之嶄新
          設計者，其結構主要包括機座、轉盤、容置斗，嵌固塊及螺帽，其中，該
          機座上係傾斜設置底板，並於底板中心軸向伸置動力機組之心軸，心軸伸
          出於轉盤外之端部係切設形成半圓體，而轉盤盤面上係設具若干可供容置
          代幣之容置孔，並受動力機組連動而旋轉，又，容置斗心係形成通孔，通
          孔孔緣則凹設成型有嵌緣適予涵蓋轉盤容置其內，其改良在於：該動力機
          組之心軸周緣上係設具與心軸轉動方向相反之螺紋段；轉盤上下盤面中心
          上係軸向凹設矩形之定位槽，適供嵌置一硬質之嵌固塊，且於定位槽內相
          對心軸之斷面形狀而軸向開設定位孔；嵌固塊係順應轉盤之定位槽而成型
          之硬質塊體，並相對於轉盤之定位孔而成型相同形狀之穿孔；藉使轉盤之
          定位槽內嵌置嵌固塊，並以轉盤上之定位孔相對伸置於底板上之心軸穿伸
          ，復以螺帽相對心軸之螺紋段鎖固，即可藉由動力機組之心軸帶動轉盤，
          並藉由轉盤上下二側之嵌固塊輔助心軸穿伸，以令轉盤平穩轉動。
      (2)結構不同：
        1.本專利：
          該數幣機主要係由斜向設有底板之機體、轉盤、定位組、導引組及代幣
            容置斗所組成，其中機體下方設有一心軸穿出機體底板之動力機組，且
            該動力機組並與轉盤組接連動，轉盤之轉盤體外圍處均佈若干配合代幣
            大小之容置孔，另於底板上方設有一具計數器之導引組，而該導引組並
            藉由定位組定位於底板上，再於底板設有轉盤之上方則裝設一代幣容置
            斗，藉以使代幣可置於其中，其特徵在於：底板之上端適當處設有若干
            之凸柱；傳動塊，其中央處形成一卡摯孔，藉以與動力機組心軸組接；
            轉盤之底面中央處設有一配合傳動塊之定位槽，且位於底面各容置孔內
            側週邊處設有若干可置放滾動元件之置放槽，同時位於盤體底面各容置
            孔間設有數凸緣，而各凸緣並於每二容置孔間形成若干可供凸柱通過之
            槽道；代幣容置斗底面形成一中孔，且該中孔之孔緣處並形成一嵌緣，
            藉以裝設於機體底板時，可涵蓋轉盤；數幣機係藉由動力機組帶動轉盤
            旋轉作動時，可使代幣容置斗中之代幣落入轉盤之容置孔中，並經由底
            板上之凸柱及轉盤底面之槽道導引，而將代幣逐一送出。
          如申請專利範圍第１項（見九十二年三月十一日中華民國專利公報）所
            述之改良型數幣機，其中，轉盤底面之置放槽中所裝設之滾動元件，可
            為滾子之型態。
          如申請專利範圍第１項所述之改良型數幣機，其中定位組係由上、下導
            片於上蓋片及承接片夾摯而形成，上、下導片之一端並形成一弧緣，而
            於定位組中形成弧形之導槽。
          如申請專利範圍第１項所述之改良型數幣機，其中，底板之上端設有一
            彈性之止逆悍，該止逆桿之底端並位於定位組導槽之出口端，藉以可阻
            止導槽中之代幣逆回。
          如申請專利範圍第３項所述之改良型數幣機，其中，定位組之上蓋片及
            上、下導片可設計為一體成型之型態。
        2.待鑑定物品：
          待鑑定物品係為一種數幣機，該數幣機主要係由斜向設有底板之機體、轉
          盤、定位組及代幣容置斗所組成，其中機體下方設有一心軸穿出機體底板
          之動力機組，且該動力機組並與轉盤組接連動，轉盤之轉盤體外圍處均佈
          有十個配合代幣大小之容置孔，另於底板上方側緣則設有一計數器，再於
          底板設有轉盤之上方則裝設一代幣容置斗，藉以使代幣可置於其中，其要
          點在於：底板之上端適當處設有三支之凸柱；傳動塊，其中央處形成一卡
          摯孔，藉以與動力機組心軸組接；轉盤之底面中央處設有一配合傳動塊之
          定位槽，且位於底面各容置孔內側週邊處具有由增加強度之肋條所圍成之
          凹槽，同時位於盤體底面各容置孔間設有三凸緣，而各凸緣並於每二容置
          孔間形成三道可供凸柱通過之槽道；代幣容置斗底面形成一中孔，且該中
          孔之孔緣處並形成一嵌緣，藉以裝設於機體底板時，可涵蓋轉盤；數幣機
          係藉由動力機組帶動轉盤旋轉作動時，可使代幣容置斗中之代幣落入轉盤
          之容置孔中，並經由底板上之凸柱及轉盤底面之槽道導引，而將代幣逐一
          送出。此有中國生產力中心專利侵害鑑定報告可明。
    (二)中興大學鑑定報告有誤，不足採納：
      (1)依照經濟部所訂定「專利侵害鑑定基準」之全要件原則規定：「在專利侵害
        訴訟中，須先分析專利權之申請專利範圍其所有構成要件及被告對象之所有
        構成要件，兩者再逐一加以比對；若被告對象具有申請專利範圍的每一個構
        成要件，且其技術內容相同，侵害才成立之原則，否則即是缺少了一構成要
        件，基本上應認為沒有侵害。」，易言之，依全要件原則，須將涉嫌侵權之
        某項產品與已獲得專利權之產品或技術比較其構成要件，倘全部構成要件均
        符合，始得認定為侵害專利。參諸原告所有第一二○六九五號新型專利之申
        請專利範圍第一項界定為：「係由斜向設有底板之機體、轉盤、定位組、導
        引組及代幣容置斗所組成．．．另於底板上方設有一具計數器之導引組，而
        該導引組並藉由定位組定位於底板上．．．」，可知原告之第一二○六九五
        號新型專利設有「計數器」、「導引組」等構件。然被告翊霖公司所製作之
        「ＹＬ－五○○型數幣機」並未設有「計數器」、「導引組」等構件，且其
        定位組上並無可供固定導引組之螺孔等，此可由「ＹＬ－五○○型數幣機」
        之定位組上完全未設有可供固定導引組之螺孔乙節清楚得知，被告翊霖公司
        所製作之「ＹＬ－五○○型數幣機」既無導引組、計數器之結構，故此部份
        構造係與原告所有第一二○六九五號新型專利之構造明顯不同，即已不合乎
        全要件之定義，自應認定係與原告所有第一二○六九五號新型專利不相同。
      (2)被告翊霖公司所製作之「ＹＬ－五○○型數幣機」與原告所有第一二○六九
        五號新型專利二者之構成要件並未全部符合，依全要件原則，並無侵害專利
        ：
        如前所述，被告翊霖公司所製作之「ＹＬ－五○○型數幣機」並未設有相同
        於原告所有第一二○六九五號新型專利之導引組、計數器等構件，且該「Ｙ
        Ｌ－五○○型數幣機」於送鑑定時並未附有具計數器之導引組，惟中興大學
        所為之鑑定報告書說明中第三項第一、二段竟謂：「．．．待鑑定物與該專
        利權範圍第１項獨立項全要件相同」、「待鑑定物機體下方設有一心軸穿出
        機體底板之動力機組，且該動力機組並與轉盤組接連動，轉盤之盤體外圍處
        均佈若干配合代幣大小之容置孔，底板上設有定位組，藉由定位組，底板上
        方可以裝設計數器之導引組，而該導引組並可以藉由定位組定位於導板上，
        再於底板設有轉盤之上方則裝設一代幣容置斗．．．」云云，認定「ＹＬ－
        五○○型數幣機」上設有「具計數器之導引組」，足證該鑑定報告書之認定
        有誤，而不足採納。
      (3)被告翊霖公司所製作之「ＹＬ－五○○型數幣機」與原告所有第一二○六九
        五號新型專利二者之構成要件並未全部符合外，依均等論原則，亦無侵害專
        利：
        原告所有第一二○六九五號新型專利於轉盤之底面中央處設有一配合傳動塊
        之定位槽；而「ＹＬ－五○○型數幣機」係於轉盤上下側中心面上軸向凹設
        矩形之定位槽，以供嵌入有嵌固塊，並且於定位槽內相對馬達心軸之斷面形
        狀而開設定位孔，又嵌固塊係順應轉盤之定位槽而成型之硬質塊體，並相對
        於轉盤之定位孔而成型相同形狀之穿孔，另於馬達心軸上設有螺紋段，以供
        鎖固有螺帽，而螺帽旋緊方向係與馬達之心軸轉動方向相反，故於心軸轉動
        時，得予以帶動其上之螺紋段相對螺帽越旋越緊，此外，利用轉盤之上、下
        盤面上均分別設置有硬質之嵌固塊，可令轉盤得以藉由螺帽鎖固於嵌固塊表
        面上，並受二側嵌固塊平穩持置而恆與底板維持一定之間距，而不會有轉盤
        傾斜之現象產生，更不會造成代幣意外卡抵於轉盤與底板或是轉盤與容置斗
        之間隙中，徹底解決了原告所有第一二○六九五號新型專利之數幣機結構的
        缺失，故「ＹＬ－五○○型數幣機」方因此而獲得智慧財產局公告第五五六
        九十二號之專利核准，足證「ＹＬ－五○○型數幣機」確與原告所有第一二
        ○六九五號新型專利不同。易言之，經濟部智慧財產局核准「ＹＬ－五○○
        型數幣機」之新型專利，適足以證明「ＹＬ－五○○型數幣機」確實合乎新
        型專利之申請要件，並無侵害原告所有第一二○六九五號新型專利。而中興
        大學鑑定報告書中同第三項第六段卻稱：「待鑑定物轉盤之上面中央處設有
        一配合傳動塊之定位槽，專利權範圍第１項所含特徵，轉盤之底面中央處設
        有一配合傳動塊之定位槽，雖有不同，但然仍屬均等之置換，技術思想及功
        能效果相同，依均等論而言，仍屬相同」云云，如果無訛，何以智慧財產局
        卻又認定「ＹＬ－五○○型數幣機」確實合乎新型專利之申請要件，而准以
        新型公告第五五六九一二號專利，因此，上開鑑定報告書所作之結論係完全
        與智慧財產局之審定相牴觸，而不足以採納，自應以智慧財產局之審定為主
        ，「ＹＬ－五○○型數幣機」確實與原告所有第一二○六九五號新型專利分
        屬二不同之結構特徵。
        又原告所有第一二○六九五號新型專利於底面各容置孔內側週邊設有若干可
        置放滾動元件之置放槽；而「ＹＬ－五○○型數幣機」係於底面各容置孔內
        側週邊處設有若干之加強肋，而該等加強肋係圍成有凹槽，然，該等加強肋
        所形成之凹槽明顯無法供置放有任何滾動元件之等效結構，係可由其凹槽所
        形成之排列方式及形狀得知，該原告所有第一二○六九五號新型專利之「置
        放槽」係呈放射狀排列及半圓柱狀，可供置放有滾動元件，而「ＹＬ－五○
        ○型數幣機」係為弧形，並無法置入任何之滾動元件，故此部份之結構係不
        合乎全要件及均等論之原則，而應視為不相同，此部份結構業經中國生產力
        中心鑑定認為實質不相同，故中興大學鑑定報告書稱：「轉盤有無置放滾動
        元件，並不影響轉盤基本功能的運作」云云，實不足採。
      (4)中國生產力中心與中興大學同為司法院與行政院協調指定之專利侵害鑑定專
        業機構，故中國生產力中心之公平、公正及公開性不容質疑，又中國生產力
        中心之專業技術領域係在於：「環境工程、機械工程、材料工程、通訊工程
        、資訊、電機、電子、工業設計」，而中興大學之專業技術領域卻在於：「
        農業、化學、畜牧業、食品業、獸醫、運動娛樂、環境工程、化學工程、生
        物化學、材料工程、造紙工程、土木、資訊、物理、光學、測量、測試、核
        子工程、農業機械工程、水利工程」；本件鑑定應屬機械結合電機之技術，
        誠屬於中國生產力中心鑑定之專業技術領域，而非屬於中興大學鑑定之專業
        技術領域，故中國生產力中心之鑑定報告結果，自應較中興大學之鑑定報告
        更具專業性及正確性。
    (三)經濟部智慧財產局就被告翊霖公司之「ＹＬ－五○○型數幣機」原已核准新型
      專利，原告乃以其擔任負責人之「上陽工業股份有限公司」（下稱上陽公司）
      名義對之提起異議，上陽公司提起異議之理由，主要係以被告翊霖公司之「Ｙ
      Ｌ－五○○型數幣機」之結構特徵為公開之既有技術，且為其所屬技術領域中
      具有通常知識者依申請前之先前技術所能輕易完成者，並引證二項專利案為據
      ，然觀諸上陽公司所引證之三項專利案，並非原告所有之第一二○六九五號新
      型專利，適足以證明「ＹＬ－五○○型數幣機」與原告所有之第一二○六九五
      號新型專利二者不同，否則，上陽公司何以不引證原告之第一二○六九五號新
      型專利之理。
    (四)退步言，縱認被告翊霖公司所製作之「ＹＬ－五○○型數幣機」與原告所有之
      新型第一二○六九五號專利範圍實質相同，惟被告並無明知為專利物品而故為
      侵害之舉：
      按「發明專利權人應在專利物品或其包裝上標示專利證書號數，並得要求被授
      權人或特許實施權人為之，其未附加標示者，不得請求損害賠償。」，專利法
      第七十九條定有明文。依同法第一百零八條之規定，該條規定於新型專利亦有
      準用。是依該法文所示，新型專利權人應證明其在專利物品或其包裝上已標示
      有專利證書號數之事實，始得要求侵權人賠償其損害。本件原告並未在專利物
      品或其包裝上標示有專利證書號數，依上開規定，原告不得請求損害賠償。
    (五)再退步言，縱認被告翊霖公司有侵害專利行為，被告亦否認原告所主張之賠償
      金額：
      原告所申請保全證據之物品均非成品，原告逕以「機座」一百個及「轉盤及馬
      達組合成之半成品」一百二十個為據，計算損害額，自有未當，蓋上開物品既
      非成品，亦未出售，據此作為被告翊霖公司因侵害行為所得利益之計算基準，
      顯非正確。另原告係以二千三百十元為計算依據，亦有未當，蓋上開金額係包
      括百分之五之營業稅，自應扣除一百十元，銷售金額僅為二千二百元。
三、證據：(一)數幣機之轉盤傳動結構專利公報一份、(二)中國生產力中心專利侵害鑑定
    報告一份、(三)鑑定物現況照片十張、(四)專利核准審定書一份、(五)上陽公司「專利
    異議理由書」一份、(六)被告翊霖公司答辯理由書一份等為證。
丙、本院依職權調閱本院九十二年度聲字第四九六號保全證據案卷、勘驗專利物與待
    鑑定物，並囑託中興大學為鑑定。
    理　　由
一、按訴狀送達後，原告不得將原訴變更或追加他訴，但請求之基礎事實同一者，不
    在此限，民事訴訟法第二百五十五條第一項第二款定有明文。此所謂基礎事實同
    一者，係指變更或追加之訴與原訴之主要爭點有其共同性，各請求利益之主張在
    社會生活上可認為同一或關連，而就原請求之訴訟及證據資料，於審理繼續進行
    在相當程度範圍內具有同一性或一體性，得期待於後請求之審理予利用，俾先後
    兩請求在同一程序得加以解決，避免重複審理，進而為統一解決紛爭者（最高法
    院九十二年度台抗字第三九四號判決要旨參照）。本件原告原起訴請求被告連帶
    給付五十萬六千元及自起訴狀繕本送達翌日起至清償日止，按週年利率百分之五
    計算之利息，嗣於訴訟進行中，本於專利法第八十四條第三項之規定，追加請求
    被告翊霖科公司應將侵害原告數幣機之模具銷燬或交付原告處置，仍係本於同一
    侵害專利權之基礎事實，得爰用原訴之訴訟及證據資料，符合訴訟經濟原則，亦
    無害於被告程序權之保障，與首揭民事訴訟法之規定無違，應予准許。
二、原告起訴主張：原告所創作之「改良型數幣機」，因可提供結構簡單、組裝方便
    及代幣不逆回等優點及功能，業蒙經濟部智慧財產局核頒新型第一二○六九五號
    專利證書（以下簡稱系爭專利）及專利公告。被告翊霖公司未經原告同意，竟擅
    自於其營業場所內製造使用前揭專利之仿冒品以為營利工具，原告於九十二年三
    月間，委由訴外人陞騏企業有限公司前往被告公司購買數幣機，並經林鎰珠專利
    代理人鑑定結果，認被告翊霖公司製造之數幣機有侵害原告系爭專利情事。被告
    翊霖公司所出售侵害原告專利之數幣機，其售價每件二千三百元，原告聲請法院
    進行證據保全時發現已有半成品之機座一百個、以機座、轉盤及馬達組合成之半
    成品一百二十個，漏斗四個，其半成品已達二百二十件，則被告應有收入五十萬
    六千元，此即原告所受之損害，依專利法第八十五條第一項第二款之規定，被告
    翊霖公司應負損害賠償責壬。又依專利法第一○八條準用同法第八十四條第三項
    規定，被告翊霖公司應將侵害原告數幣機之模具銷燬或交付原告處置。又被告候
    榮宗係被告之負責人，就其執行業務違反專利法規定致原告受有損害，依公司法
    第二十三條第二項之規定，應與被告翊霖公司負連帶損害賠償責任，爰請求判決
    如原告訴之聲明所示。
三、被告二人則以：被告翊霖公司所製造之「ＹＬ－五○○型數幣機」，業經被告翊
    霖公司以數幣機之轉盤傳動結構申請經濟部智慧財產局核准審定，與原告所有之
    新型第一二○六九五號專利權之申請專利範圍，在技術領域與結構有如下之實質
    不同：原告專利主要由機體、轉盤、定位組、導引組及容置斗組構成，其結構動
    力機組之心軸與轉盤間僅藉傳動塊間接連接嵌合，長期使用下，傳動塊與轉盤間
    產生間隙，轉盤與心軸會搖晃鬆動。轉盤之穿孔為圓形孔，心軸斷面為半圓形孔
    ，二者孔位未完全嵌合，而存在間距，轉盤容置孔有代幣時，將使轉盤重量而略
    呈傾斜，致轉盤穿孔因重力而傾斜，其孔緣與心軸直接接觸，長期使用將造成穿
    孔孔徑擴大而磨損，亦將使轉盤與容置斗或底板間之間隙逐漸變大，致代幣易於
    轉盤轉動時卡抵於間隙中，進而造成機器損壞；而待鑑定物主要由機體、轉盤、
    定位組及代幣容置斗所組成，其創作之主要目的在提供數幣機之轉盤傳動結構，
    其結構主要包括機座、轉盤、容置斗、嵌固塊及螺帽，轉盤上下側中心面上軸向
    凹設矩形定位槽，以供嵌入嵌固塊，於定位槽內相對馬達軸心之斷面形狀開設定
    位孔，嵌固塊係順應轉盤之定位槽而成型之硬質塊體，相對於轉盤之定位孔而成
    型相同形狀之穿孔，藉由動力機組之心軸帶動轉盤，另於馬達心軸上設有螺紋段
    ，以供鎖固螺帽，螺帽旋緊方向與馬達心軸轉動方向相反，故心軸轉動時，螺帽
    越旋越緊，此外，轉盤上、下分別設有硬質嵌固塊，轉盤藉螺帽鎖固於嵌固塊表
    面，因二側嵌固塊平穩恆與底板維持一定之間距，而不會有轉盤傾斜之現象產生
    ，更不會造成代幣卡抵於轉盤與底板，或轉盤與容置斗之間隙中，徹底解決系爭
    專利之缺失，故未侵害系爭專利。又原告未在專利物或包裝上標示專利證書號數
    ，被告二人並非明知為專利物品而故為侵害，原告不得請求損害賠償。縱認被告
    翊霖公司有侵害系爭專利，原告保全證據之物均非成品，亦未出售，以半成品之
    數量作為原告因被告侵害行為所得利益之計算基準，顯非正確等語置辯。
四、兩造不爭執部分
    (一)原告於八十六年五月二十九日獲經濟部智慧財產局核頒新型第一二○六九五改
      良型數幣機之專利權，業據提出專利證書與專利公報各一份附卷。
    (二)本件待鑑定物即原告提出由訴外人陞騏企業有限公司於九十二年三月十三日以
      二千三百元向被告翊霖公司購得之數幣機（俗稱「馬達」，發票品名欄亦記載
      為馬達），係被告翊霖公司所製造，為原告以陞騏公司名義以二千三百元向被
      告買受。
    (三)原告於本件起訴前聲請保全證據（本院九十二年度聲字第四九六號），本院於
      九十二年五月十九日在台南縣安定鄉新吉村五六之三四號被告營業所查獲數幣
      機之機座一百個、由機座、轉盤及馬達組成之半成品一百二十個、漏斗四個，
      製有勘驗筆錄，有原告陳報勘驗現場照片六張附於本院九十二年度聲字第四九
      六號案卷，並經本院依職權調取上開保全證據案卷，核閱無訛。
    (四)被告翊霖公司所製造之「ＹＬ－五○○型數幣機」以「數幣機之轉盤結構」名
      稱申請專利，業據經濟部智慧財產局核准公告，於九十二年十月一日刊載於中
      華民國專利公報，為訴外人上陽工業股份有限公司（以下簡稱上陽公司）提出
      異議，業據被告提出專利公報、上陽公司專利異議理由書、被告翊霖公司專利
      異議答辯理由書各一份附卷。
五、兩造爭執部分
    (一)按新型專利權範圍，以說明書所載之申請專利權範圍為準，於解釋申請專利範
      圍時，並得審酌創作說明及圖式，專利法第一百零六條第二項定有明文。本件
      原告主張被告所製造之型號「ＹＬ－五○○型數幣機」（即待鑑定物）侵害原
      告之新型一二○六九五號專利，已為被告否認，辯稱：待鑑定物在轉盤傳動結
      構及技術部分，在實質上與系爭專利不同，則本院審查待鑑定物是否侵害系爭
      專利，自應以待鑑定物所具備之結構特徵及技術是否落於系爭專利創作說明中
      所載申請專利之範圍為準。
    (二)系爭專利申請專利範圍第一項記載：一種改良型數幣機，該數幣機主要係由斜
      向設有底板之機體、轉盤、定位組、導引組及代幣容置斗所組成，其中機體下
      方設有一心軸穿出機體底板之動力機組，且該動力機組並與轉盤組撞連動，轉
      盤之盤體外圍處均佈若干配合代幣大小之容置孔，另於底板上方設有一具計數
      器之導引組，而該導引組並藉由定位組定位於底板上，再於底板設有轉盤之上
      方則裝設一代幣容置斗，藉以使代幣可置於其中，其特徵在於：
      １底板之上端適當處設有若干之凸柱。
      ２傳動塊，其中央處形成一卡掣孔，藉以與動力機組心軸組接。
      ３轉盤之底面中央處設有一配合傳動塊之定位槽，且位於底面各容置孔內側週
        邊處設有若干可置放滾動元件之置放槽，同時位於盤體底面各容置孔間設有
        數凸緣，而各凸緣並於每二容置孔間形成若干可供凸柱通過之槽道。
      ４代幣容置斗底面形成一中孔，且該中孔之孔緣處並形成一嵌緣，藉以裝於機
        體底板時，並可涵蓋轉盤。
      ５數幣機係藉由動力機組帶動轉盤旋轉作動時，可使代幣容置斗中之代幣落入
        轉盤之容置孔中，並經由底板上之凸柱及轉盤底面之槽道導引，而將代幣逐
        一送出。
      而待鑑定物之主要構件，參酌被告提出之「數幣機轉盤傳動結構」專利公告，
      係包括機座、轉盤、容置斗、嵌固塊及螺帽等，則待鑑定物之主要構件中雖無
      系爭專利之定位組、導引組，其構件中嵌固塊及螺帽主要係裝設於動力機組，
      與系爭專利之動力機組傳動構件不同，惟查：
      (1)待鑑定物底板上端適當處設有若干凸柱，與系爭專利範圍第一項特徵１相同
        。
      (2)待鑑定物傳動塊中央處形成一卡掣孔，藉以與動力機組心軸組接，與系爭
        專利範圍第一項特徵２相同。
      (3)待鑑定物於盤體底面各容置孔間設有數凸緣，各凸緣並於每二容置孔間形成
        若干可供凸柱通過之槽道，與系爭專利範圍第一項徵３後段相同。
      (4)待鑑定物代幣容置斗底面形成一中孔，且該中孔之孔緣並形成一嵌緣，藉以
        裝設於機體底板時，可涵蓋轉盤，與系爭專利範圍第一項特徵４相同。
      (5)待鑑定物係藉由動力機組帶動轉盤作動時，可使代幣容置斗中之代幣落入轉
        盤之容置孔中，並經由底板上之凸柱及轉盤底面之槽道導引，將代幣一一送
        出，與系爭專利範圍第一項特徵５相同。
      以上有中興大學機鑑（９３）字第０２４號鑑定報告書附卷可稽。
    (三)被告雖辯稱待鑑定物之轉盤傳動結構，在結構與技術部分，均與系爭專利不同
      云云，惟參酌被告於專利公報記載之數幣機轉盤傳動結構專利範圍所示：「其
      動力機組之心軸周緣上設有與心軸轉動方向相反之螺紋段，轉盤中心上凹設矩
      形定位槽，供嵌置硬質嵌固塊，嵌固塊係順應轉盤之定位槽而成型之硬質塊體
      ，並相對於轉盤之定位孔而成型相同形狀之穿孔，藉使轉盤之定位槽內嵌置嵌
      固塊，並以轉盤上之定位孔相對底板上之心軸穿伸，復以螺帽相對心軸之螺紋
      段鎖固，藉由動力機組之心軸直接帶動轉盤，藉由轉盤上之嵌固塊輔助心軸穿
      伸固結，以令轉盤平穩轉動。」等語，則比對待鑑定物與系爭專利在此部分主
      要不同在於，待鑑定物在轉盤中央處設有配合傳動塊之定位槽，與系爭專利係
      在轉盤底面中央處設有配合傳動塊之定位槽不同，待鑑定物係將傳動塊直接嵌
      入轉盤中央之定位槽中，嵌固塊係順應轉盤定位槽成型之硬質塊體，並相對於
      轉盤之定位孔而成相同形狀之穿孔，另於馬達心軸設有螺紋段，以借鎖固螺帽
      ，而系爭專利則係以傳動塊嵌合於轉盤底部，使轉盤藉傳動塊轉動而旋轉，其
      心軸與轉盤藉由傳動塊間接連接嵌合不同。惟參照專利法第九十四條第二項之
      規定，新型專利雖無同條第一項所列情事，但為其所屬技術領域中具有通常知
      識者依申請前之先前技術顯能輕易完成時，仍不得依本法申請取得新型專利，
      此即專利要件中之進步性，因而如有前開條項但書之情形，縱使在部分零配件
      及作業架構上存有若干型態及配置上之差異，然此差異僅屬於習常之整合運用
      ，或以一器械或原理取代其他，即便可收改進結果，如操作起來實質相同，並
      不成立專利，又對於現存機械裝置，使其更便於調整或富於適應性，或更正確
      、更易於操作，如在所屬技術領域內之人可期待之範圍，亦應認不成立專利。
      本件待鑑定物在轉盤傳動結構與系爭專利雖有如上所述之不同，然待鑑定物關
      於心軸透過傳動塊組接連動轉盤之方式，產生相互卡掣傳動的機能及達到讓動
      力機組驅動轉盤旋轉之結果，與系爭專利之技術思想及功能效果相同，屬均等
      之置換，業經中興大學於鑑定報告書中為明確說明，適與原告提出之林鎰珠專
      利代理人專利比對分析報告就此部分之說明相符。又參酌被告所提出中國生產
      中心之專利鑑定報告，就此部分比對後記載「本專利利用一傳動塊設卡掣孔，
      藉以與動力機組心軸組接方式，利用傳動塊卡掣孔具供動力機組心軸穿設組接
      傳動功能，達到讓動力機組產生之動力透過心軸、卡掣孔傳輸至傳動塊之結果
      ，與待鑑定物利用一傳動塊中央設卡掣孔與動力機組心軸組接方式，利用傳動
      塊卡掣孔具供動力機組心軸穿設組接傳動之功能，達到讓動力機組產生之動力
      透過心軸、卡掣孔傳輸至傳動塊之結果，待鑑定物利用傳動塊之方式、功能、
      達到之結果與專利相同」等語，亦認二者就此部分屬均等之置換。至被告辯稱
      待鑑定物之轉盤傳動結構可改進系爭專利轉盤與心軸僅藉傳動塊間接嵌合，易
      產生間隙，將使轉盤、心軸搖晃鬆動，及系爭專利轉盤穿孔為圓形孔，心軸斷
      面為半圓形孔，二者未完全嵌合存有間距，將使轉盤穿孔因代幣之重力而傾斜
      ，長期使用將使穿孔孔徑擴大而磨損等缺失，惟此部分已為原告否認，被告就
      此部分未提出具體之證據資料，縱認系爭專利有被告所辯上開缺失，待鑑定物
      之轉盤傳動結構適可發生調整、改進系爭專利之效果，然既屬均等之置換，其
      技術思想及功能效果相同，已見前述，顯然所使用之技術在所屬技術領域內，
      依習用之技術、知識即能輕易完成者，此由被告提出附卷之訴外人上陽公司專
      利異議理由書中所載，及其所引用之八十六年十一月二十一日公告之「數幣機
      之轉盤定位改良結構」、八十七年一月二十一日公告之「可拆裝式扇葉」及八
      十三年十二月二十一日公告之「改良排油煙機之扇葉轉組與馬達結合構造」等
      申請專利範圍所述之各該技術知識等益明，則被告辯稱待鑑定物就轉盤之傳動
      結構並未侵害系爭專利，尚難憑採。又被告另抗辯待鑑定物之轉盤傳動結構業
      經經濟部智慧財產局准許新型公告第五五六九一二號專利，中興大學鑑定報告
      所作結論與智慧財產局之審定相牴觸，不足採納云云，惟查，智慧財產局僅准
      許待鑑定物於九十二年十月一日專利公報中公告，因第三人於九十二年十二月
      二十六日提出異議，尚未核給專利證書，業據該局函覆在卷（第一卷第一九三
      頁），待鑑定物之轉盤傳動結構尚未獲准專利權，況即或已核准專利，依專利
      法第一百零七條之規定，新型專利亦得依舉發撤銷，本件原告既主張待鑑定物
      侵害系爭專利，本院自應就待鑑定物是否落於系爭專利申請專利範圍為實質審
      理，尚不受智慧財產局是否核准待鑑定物之專利之拘束，併予說明。
    (四)系爭專利於申請專利範圍第二項記載：「轉盤底面之置放槽中所裝設之滾動元
      件，可為滾子之型態。」，與待鑑定物之轉盤底面各容置孔內側週邊處係由肋
      條所圍成之凹槽，為弧形，無法置入任何滾動元件，並引用中國生產力中心之
      專利鑑定報告，主張此部分結構不合乎全要件及均等論原則。然轉盤有無置放
      滾動元件，並不影響轉盤基本功能的運作，業據中興大學於鑑定報告書中記載
      明確，待鑑定物與系爭專利均係利用傳動塊連接動力機組與轉盤，以使動力機
      組驅動轉盤旋轉，已見前述，則轉盤底面有無置入滾動元件，顯然不致影響此
      部分的驅動功能，中國生產力中心就此部分之鑑定結果，尚不足採。被告另以
      待鑑定物送鑑定時，並未附有具計數器之導引組，而中興大學鑑定報告書中，
      竟記載待鑑定物所有的基本構件組設方式與系爭專利獨立項相同，認該鑑定報
      告書有誤，不足採信云云，惟中興大學鑑定報告中就待鑑定物之主要構件係記
      載為「斜向設有底板之機體、轉盤、定位組及代幣容置斗」，並未將待鑑定物
      未附之計數器導引組列入其主要構件中，其於下段文字中說明待鑑定物「．．
      ．藉由定位組，底板上方可以裝設計數器之導引組，而該導引組並可以藉由定
      位組定位於導板上，再於底板設有轉盤之上方則裝設一代幣容置斗．．．」，
      易言之，其係認為依待鑑定物基本構件之組設方式，藉由定位組，底板上方「
      可以」裝設計數器之導引組，該導引組可以藉由定位組定位於導板上，始據以
      認定待鑑定物與系爭專利之獨立項相同，蓋待鑑定物既為數幣機，自不可能沒
      有計數器，中興大學依待鑑定物之構件組設方式推定計數器之裝設位置與系爭
      專利同，並據以認為符合全要件原則，尚難認有違誤，況被告所提出之中國生
      產力中心專利鑑定報告中，就待鑑定物與系爭專利之結構，在全要件分析中，
      亦認定二者相同，是被告此部分所辯，亦難憑採。
    (五)被告另辯稱原告未在專利物品或其包裝上標示有專利證書號數，依專利法第七
      十九條之規定，不得請求損害賠償云云。經查，被告就原告未於專利物品或其
      包裝上標示專利證書號數，並未舉出具體證據資料以供審酌，而本院曾命原告
      提出系爭專利物與待鑑定物（即訴外人陞騏公司向被告翊霖公司購得之數幣機
      ），會同兩造於九十二年八月十五日在本院實施勘驗，待鑑定物與系爭專利物
      外觀形狀雷同，系爭專利物在代幣容置斗外側貼有標示，記載「600型，
      100/110V 50/560Hz，台灣TAIWAN Pat.No.120695，大陸CHINA
      Pat.No.ZL00000000.3，美國U.S.A. Pat.No.0000000，韓國KOREAN Utility
      Model N0.0000000，SHANG YANG TAIWAN」等字樣，有勘驗筆錄與勘驗時所攝
      照片三張附卷可明，其中Pat.No.120695即該數幣機經我國智慧財產局核准之
      專利權證號，足認原告已於專利物品上標示專利證書號數，被告此部分所辯，
      尚非事實。
    (六)綜上所陳，被告所製造之待鑑定物既落於系爭專利說明書所載之申請專利範圍
      ，則原告主張待鑑定物侵害系爭專利，自堪可採信。
六、按「新型專利權人，除本法另有規定者外，專有排除他人未經其同意而製造、為
    販賣之要約、販賣、使用或為上述目的而進口該新型專利物品之權。」，為專利
    法第一百零六條第一項所明定。次按「發明專利權受侵害時，專利權人得請求損
    害賠償，並得請求排除其侵害，有侵害之虞者，得請求防止之。」，專利法第八
    十四條第一項定有明文，依同法第一百零八條之規定，該條規定於新型專利準用
    之。本件被告翊霖公司製造之待鑑定物既侵害原告之專利權，原告依上開專利法
    之規定，請求被告翊霖公司賠償損害，自屬於法有據。茲就原告請求之損害賠償
    額審酌如下：
    (一)按「依前條請求損害賠償時，得就下列各款擇一計算其損害：一依民法第二百
      十六條之規定。但不能提供證據方法以證明其損害時，發明專利權人得就其實
      施專利權通常所可獲得之利益，減除受害後實施同一專利權所得之利益，以其
      差額為所受損害。二依侵害人因侵害行為所得之利益。於侵害人不能就其成本
      或必要費用舉證時，以銷售該項物品全部收入為所得利益。」，為專利法第八
      十五條第一項所明定，依同法第一百零八條之規定於新型專利準用之。本件原
      告以訴外人陞騏公司於九十二年三月十三日向被告翊霖公司以二千三百元購得
      待鑑定物，提出發票一紙，並以本院九十二年度聲字第四九六號保全證據程序
      查獲之半成品數量二百二十件，據以計算被告翊霖公司銷售收入應為五十萬六
      千元（即2,300元乘220件等於506,000元），請求被告翊霖公司賠償五十萬六
      千元等語，雖為被告否認，辯稱：被告僅處於研發階段，還未賣到市面，待鑑
      定物係應訴外人陞騏公司購買作為參考之請求，始組裝一台出售之，保全證據
      之物品均非成品，亦未出售，以之計算作為被告翊霖公司侵權行為所得利益，
      顯非正確。且發票金額二千三百元尚包含百分之五之營業稅，應自其中扣除一
      百十元等語。經查，專利權之侵害，如委諸民法第二百十六條之原則，由被害
      人就其所受損害及所失利益負舉證責任，事實上有其困難，為減輕被害人之舉
      證責任，專利法乃於第八十五條第一項另設損害賠償額之特別認定方法，以落
      實專利權之保障。依系爭專利說明書申請專利範圍記載，系爭專利數幣機之主
      要構件為斜向設有底板之機體、轉盤、定位組、導引組及代幣容置斗所組成，
      本院九十二年度聲字第四九六號於九十二年五月十九日在被告翊霖公司營業所
      台南縣安定鄉新吉村五六－三四號實施保全證據程序所查獲之物為機座一百個
      、機座轉盤加馬達組合成之半成品一百二十個、漏斗（即代幣容置斗）四個，
      均屬數幣機之主要構件，有勘驗筆錄及勘驗現場照片六張附於該保全證據案卷
      可稽，依保全證據現場所見半成品之裝載方法及數量，上開構件顯然已進入生
      產線，參以訴外人於九十二年三月十三日猶自被告翊霖公司購得待鑑定物之數
      幣機一台，自被告翊霖公司取得銷售發票一紙，足見原告主張被告翊霖公司係
      製造及銷售侵害系爭專利之數幣機，尚非無據。次查，被告翊霖公司既有製造
      及銷售行為，原告以保全證據所得之半成品數量即二百二十件作為被告翊霖公
      司銷售數量，亦非無據，堪可採信，被告翊霖公司並未提出其製造侵害系爭專
      利數幣機所支付之成本或必要費用之相關證據資料，自以被告翊霖公司就上開
      半成品組裝完成後出售所得之收入，認作其所得利益。參以附卷發票一紙所示
      ，訴外人陞騏公司於九十二年三月十三日自被告翊霖公司購得待鑑定物之價金
      為二千三百一十元，內含營業稅額一百一十元，扣除營業稅後，被告翊霖公司
      實際銷售收入應為二千二百元，則其全部銷售收入應為四十八萬四千元（計算
      式：2,200元×220件＝484,000元）。又給付無確定期限者，債務人於債權人
      得請求給付時，經其催告而未為給付，自受催告時起，負遲延責任，其經債權
      人起訴而送達訴狀者，與催告有同一之效力。遲延之債務，以支付金錢為標的
      者，債權人得請求依法定利率計算之遲延利息。應付利息之債務，其利率未經
      約定，亦無法律可據者，週年利率為百分之五。民法第二百二十九條第二項、
      第二百三十三條第一項、第二百零三條分別定有明文。從而，原告請求被告翊
      霖公司給付損害賠償，在四十八萬四千元及自起訴狀繕本送達翌日即九十二年
      七月四日起至清償日止，按週年利率百分之五計算之利息範圍內，為有理由，
      應予准許，逾此部分之請求，為無理由，應駁回之。
    (二)另按公司負責人對於公司業務之執行，如有違反法令致他人受有損害時，對他
      人應與公司負連帶賠償之責，公司法第二十三條第二項定有明文。被告候榮宗
      為被告翊霖公司董事長，亦為公司業務之實際負責人，有公司基本資料查詢單
      附卷可稽，且為被告所自認，則被告翊霖公司在被告甲○○執行業務時，製造
      、販賣侵害原告專利權之物，違反專利法第一百零六條第一項之規定，並造成
      原告受有前項所述之損害，則原告併請求被告甲○○在前項本院准許之損害賠
      償額部分，與被告翊霖公司連帶負損害賠償責任，即屬於法有據，應予准許，
      逾此範圍，為無理由，應予駁回。
七、末按應受判決事項之聲明，為原告起訴狀應記載事項之一，為民事訴訟第二百四
    十四條第一項第三款所明定，此為訴訟之基礎事項，倘有欠缺，將不能特定訴訟
    審理及判決效力之範圍，於原告為給付請求時，其內容更應具體、合法、可能及
    確定，否則其起訴即難謂合於必備之程式。依專利法第一百零八條準用同法第八
    十四條第三項之規定，新型專利權人或專屬被授權人依前二項規定為請求時，對
    於侵害專利權人物品或從事侵害行為之原料或器具，固得請求銷燬或為其他必要
    之處置。其立法目的固係為根絕侵害專利行為之再發生，將製造侵害品之原料或
    器具排除，不使流入商業管道，惟專利權人仍應就所請求銷燬或其他處置之侵害
    專利之原料或器具之名稱、型類、規格、尺寸等，予以說明，以確定其聲明給付
    之範圍，並就該原料或器具之所在及為何人持有，提出相關之證據資料，以供本
    院審理。本件原告請求被告翊霖公司將侵害系爭專利之模具銷燬或交付原告處置
    ，惟就該模具之名稱、形狀、規格、構造、尺寸、數量及該模具之所在等事項，
    均未提出相關證據資料以供本院審酌，而由被告翊霖公司辯稱：保全證據查獲之
    半成品，均係委託第三人製造，模具亦委託第三人處理，被告對模具情形不清楚
    ，現已無從聯絡該第三人等語，顯亦無從自被告之陳述特定其範圍，且本院九十
    二年度聲字第四九六號保全證據程序亦未查獲該模具。本院於九十三年七月二十
    六日言詞辯論時命原告應補正系爭模具之內容、現在何處及為何人所持有等證據
    資料，迄至言詞辯論終結前，未據原告補正，則其請求給付系爭模具之範圍既不
    明確，此部分給付之聲明難謂無欠缺，自屬起訴不合程式，爰依民事訴訟法第二
    百四十九條第一項第六款之規定，駁回此部分之訴。
八、本判決原告勝訴部分未逾五十萬元，爰依職權宣告假執行，被告陳明願供擔保，
    聲請免為假執行，核無不合，爰酌定相當擔保金額併准許之；至原告敗訴部分，
    其假執行之聲請已失所附麗，應併予駁回。
九、據上論結：本件原告之訴為一部有理由，一部無理由，依民事訴訟法二百四十九
    條第一項第六款、第七十九條、第八十五條第二項、第三百八十九條第一項第五
    款、第三百九十二條第二項、第三項，判決如主文。
中　　　華　　　民　　　國　　九十三　　年　　　九　　　月　　　二　　　日
                                臺灣臺南地方法院民事第一庭
~B法　　　官　林逸梅
右為正本係照原本作成
如對本判決上訴，須於判決送達後廿日內向本院提出上訴狀
中　　　華　　　民　　　國　　九十三　　年　　　九　　　月　　　三　　　日
~B法院書記官　孫鈴堯
